【裁判字號】    89,交聲,632
【裁判日期】    900731
【裁判案由】    違反道路交通管理處罰條例聲明異議
【裁判全文】
臺灣臺北地方法院交通事件裁定                      八十九年交聲字第六三二號
    異議人即
    受處分人  甲○○
右列受處分人因違反道路交通管理處罰條例案件對於臺北市交通事件裁決所中華民國
八十九年十月六日所為之處分( 原處分案號：北市裁三字第車裁22-ZB0000000號 )聲
明異議，本院裁定如左：
        主      文
異議駁回。
        理      由
一、按「高速公路交通管制規則」第九條第一項第二款規定「汽車行駛高速公路，不
    得在路肩上行駛或利用路肩超越前車或倒車」。又汽車駕駛人，駕駛汽車行駛於
    高速公路而不遵管制之規定者，處汽車駕駛人新臺幣三千元以上六千元以下罰鍰
    ，並記違規點數一點，「道路交通管理處罰條例」第三十三條第一項及第六十三
    條第一項第一款亦有處罰規定。
二、本件受處分人即異議人甲○○於八十九年四月三日下午一時六分許，駕駛一輛車
    牌AL-8481 號自用小客車，沿國道一號( 俗稱：中山高 )高速公路南向車道行駛
    ，途經南向一百三十六公里( 苗栗路段 )處行駛路肩，為內政部警政署國道公路
    警察局第二警察隊造橋分隊執勤員警黃勝雄、柯智獻當場以科學儀器( 照相機 )
    拍照方式採證後，以受處分人有違反「道路交通管理處罰條例」第三十三條第一
    項規定之行為逕行掣單( 公警局交字第ZB0000000 號 )舉發並指定應到案日期(
    八十九年五月卅一日 )。嗣將採證相片連同舉發違規通知單送達受處分人後，受
    處分人於舉發通知單上所載應到案日期前向原處分機關申訴。原處分機關請舉發
    單位調查結果，仍認受處分人確有前開違規行為，原處分機關乃依「道路交通管
    理處罰條例」第三十三條第一項及第六十三條第一項第一款規定，於八十九年十
    月六日從輕裁處新臺幣三千元罰鍰並予記違規點數一點。
三、訊據受處分人固不否認其駕駛車牌AL-8481 號自用小客車於前揭時地為警拍照之
    事實，惟矢口否認其有行駛路肩之違反「道路交通管理處罰條例」之行為，辯稱
    略以：執勤員警拍照採證之國道一號高速公路南向一百卅六公里處，係新近拓寬
    為內、中、外三線車道之路段而非路肩，渠係行駛在該路段拓寬之中線車道內行
    駛，且該處並未豎立禁止行駛之標誌云云。經查：
    (一)按汽車行駛高速公路，其車道之使用，除因交通事故及道路施工依臨時或可
        移動標誌指示或公路警察指揮外，應依設置之交通標誌、標線或號誌之規定
        ，「高速公路交通管制規則」第八條第一項前段定有明文。本件受處分人駕
        駛該輛車牌AL-8481 號自用小客車行駛路肩之事實，有採證相片一張在卷可
        證，且由相片所示國道一號高速公路南向一百卅六公里路段僅有二線車道(
        即受處分人所駕駛車牌AL-8481 號自用小客車左側二線車道 )且車輛擁塞，
        而受處分人駕車所行駛之路肩，除受處分人駕駛之車牌AL-8481號自用小客
        車外，僅有一輛車牌K6-2132 號白色自用小客車( 亦因行駛路肩同遭舉發，
        有同日掣單「公警局交字第ZB0000000 號」逕行舉發之違規通知單影本一紙
        在卷 )尾隨其後行駛，益見該處路段確屬路肩。
    (二)高速公路之「路肩」，依據「高速公路交通管制規則」第二條第十四款規定
        ，係指設於高速公路車道外側路面邊線( 白實線 )與護欄或邊溝間之部分。
        本件受處分人係領有駕駛執照之駕駛人，其就高速公路「路肩」之判定，豈
        有不知之理？細觀本件採證相片所示景物，受處分人駕駛該輛車牌AL-8481
        號自用小客車與其左側併行車輛間之路面邊線係「白實線」，而其所駕駛之
        該輛自用小客車右側係「護欄」，是無論國道一號高速公路南向一百卅六公
        里處之路肩是否拓寬，受處分人駕車在高速公路行駛，仍有依照當時高速公
        路所設置交通標線行駛之義務。本件受處分人駕車在路面邊線( 白實線 )與
        護欄間之部分行駛，自係駕車違規行駛路肩無疑。本件受處分人之辯解無非
        係卸責之詞，不足採信。從而原處分機關依行為時「道路交通管理處罰條例
        」第三十三條第一項及第六十三條第一項第一款規定從輕裁處受處分人罰鍰
        新臺幣三千元並記違規點數一點，核無違誤。本件受處分人之異議為無理由
        ，應予駁回。
據上論結，應依道路交通案件處理辦法第十九條，裁定如主文。
中      華      民      國    九    十    年      七      月    卅一    日
                          臺灣臺北地方法院交通法庭
                                  法  官  鍾      華
右正本證明與原本無異。
如不服本裁定，應於裁定送達後五日內向本院提出抗告狀。
                                  書記官  黃  繡  琴
中      華      民      國    九    十    年    七        月  三十一    日


司法院資訊處製作；財團法人民間司法改革基金會備份。
